【裁判字號】    99,抗,267
【裁判日期】    990930
【裁判案由】    訴訟救助
【裁判全文】
臺灣高等法院高雄分院民事裁定           99年度抗字第267號
抗  告  人  丙○○
            壬○○
            甲○○
            丁○○
            戊○○
            癸○○○
            己○○○
            庚○○
            辛○○
上列抗告人因與相對人乙○○間訴訟救助事件，對於民國99年8
月30日臺灣高雄地方法院99年度審救字第87號所為裁定提起抗告
，本院裁定如下：
    主  文
原裁定廢棄。
相對人之聲請駁回。
抗告訴訟費用由相對人負擔。
    理  由
一、抗告意旨略以：相對人主張伊於民國82年7 月5 日冒領存款
    之侵權行為（抗告人否認）之受害人為邢黃美香，又相對人
    主張其債權受侵害，請求精神慰撫金之損害賠償，相對人基
    於同一原因事實，先後提起不當得利及消費寄託等訴訟，均
    經法院判決敗訴，足見其提起本訴訴訟，顯無勝訴希望云云
    。相對人則以：其提起本訴訟顯有勝訴希望云云，資為抗辯
    。
二、按當事人無資力支出訴訟費用者，依民事訴訟法第107 條規
    定，法院固應依聲請准予救助，惟此項請求救助之事由，依
    同法第109 條第2 項、第284 條之規定，應提出能即時調查
    之證據以釋明之。
三、相對人提起高雄地院99年度補字第1097號損害賠償事件，請
    求抗告人連帶給付新台幣（下同）187 萬9000元，應徵第一
    審裁判費1 萬9612元，相對人聲請訴訟救助，固據提出財政
    部高雄市國稅局98年度綜合所得稅各類所得資料清單、財產
    歸屬資料單、積欠健保費資料（原審卷3 至4 頁、23頁），
    以釋明其無資力支出訴訟費用之主張。惟查：聲請人起訴狀
    及聲請訴訟救助狀、答辯狀未載其住居所地址，以其租用高
    雄郵政信箱61之20號，做為送達處所，並載明其行動電話號
    碼以供連絡（原審卷2 頁、5 頁、本院卷15頁），並未陳明
    其現住居所，而依相對人提出之上開財產歸屬資料清單記載
    其地址為高雄市苓雅區戶政事務所，但依該財產歸屬資料清
    單亦記載其有一部自小客車登記地址為高雄市○○區○○路
    187 號15樓之2 （原審卷27頁）。又相對人主張自邢黃美香
    受讓107 萬9000元，提起多件訴訟，除本件依債權讓與、債
    務不履行、侵權行為、繼承規定起訴請求187 萬9000元（包
    括受讓債權107 萬9000元、財產上損害50萬元及精神慰撫金
    30萬元）外，尚包括依債權讓與、消費寄託、消費者保護法
    ，請求賠償323 萬7000元（包括受讓債權107 萬9000元及依
    消費者保護法懲罰性賠償金215 萬8000元，相對人提起第三
    審上訴中，見本院98年度上更(一)13號，本院卷11頁、30頁）
    ，依債權讓與及不當得利規定，請求賠償107 萬9000元（見
    本院99年度上易字150 號，本院卷9 頁）。綜上，相對人居
    住於非登記其名義下之他人房屋，不論是基於使用借貸、租
    賃或其他原因，足見其有相當之信用能力；又其依受讓107
    萬9000元債權之基本事實，依不同之法律關係，提起數起之
    訴訟，足見其亦係有相當財力或信用，始得自他人處受讓債
    權，並一再提起訴訟。依上說明，相對人所提之上開資料，
    尚不足以釋明其無資力支出訴訟費用之主張，其聲請訴訟救
    助，即屬無從准許。抗告意旨指摘原裁定不當，求予廢棄，
    理由雖有不同，但原裁定既有上開瑕疵，仍應認抗告為有理
    由，應由本院將原裁定予以廢棄改判，駁回相對人訴訟救助
    之聲請。
四、據上論結，本件抗告為有理由，依民事訴訟法第492 條、第
    95條、第78條，裁定如主文。
中    華    民    國    99    年    9     月    30    日
                            民事第六庭
                                審判長法官  許明進
                                法      官  徐文祥
                                法      官  李炫德
以上正本證明與原本無異。
如不服本裁定應於送達後10日內向本院提出再抗告狀（並按他造
當事人之人數附繕本），並繳納再抗告費新臺幣1,000 元。
再為抗告僅得以適用法規顯有錯誤為理由，並應委任律師為代理
人。如委任律師提起抗告者，應一併繳納抗告費。
中    華    民    國    99    年    9     月    30    日
                                書  記  官  盧雅婷
附註：
抗告人之配偶、三親等內之血親、二親等內之姻親，或抗告人為
法人、中央或地方機關時，其所屬專任人員具有律師資格並經法
院認適當者，亦得為第三審代理人。
抗告人或其法定代理人具有律師資格者及前項情形，應於提起抗
告或委任時釋明之。

司法院資訊處製作；財團法人民間司法改革基金會備份。
